臺灣桃園地方法院刑事判決　
108年度訴字第1144號
公  訴  人  臺灣桃園地方檢察署檢察官
被      告  陳玨霖


選任辯護人  李偉誌律師
上列被告因詐欺案件，經檢察官提起公訴（107年度少連偵字第2
6號、第27號），被告就被訴事實為有罪之陳述，經本院告知簡
式審判程序之旨，並聽取當事人之意見後，本院合議庭裁定改由
受命法官獨任進行簡式審判程序，本院判決如下：
    主  文
丁○○犯如附表編號一至二所示之罪，各處如附表編號一至二所示
之刑及沒收。應執行有期徒刑貳年。
    事  實
一、丁○○（WeChat通訊軟體暱稱為黑武士）於不詳時間，周○辰
    （行為時為少年）於民國105年6月間，分別加入由自稱「哥
    哥」、「沙皮」、「貝殼」等真實姓名、年籍不詳之人組成
    之三人以上，以實施詐術為手段，具有持續性及牟利性之有
    結構性組織之詐欺集團（下稱本案詐欺集團，丁○○行為時就
    參與組織犯罪部分未有明文處罰之規定）。由周○辰於105年
    8月間邀請邱○銓（行為時為少年）加入本案詐欺集團，另指
    示己○○（業經本院108年度訴字第1144號及109年訴字第609
    號判決三人以上共同詐欺取財罪判處有期徒刑2年，緩刑5年
    ）遊說戊○○（業經臺灣高等法院臺南分院105年度上訴字第9
    97號判決三人以上共同詐欺取財罪判處有期徒刑1年，緩刑3
    年確定）一同加入本案詐欺集團。另由本案詐欺集團成員負
    責撥打詐騙電話，丁○○、周○辰擔任「車手頭」，負責招募
    車手、通知車手領取款項，以及將詐騙款項交予上游（丁○○
    行為時就洗錢部分未有明文處罰之規定）；己○○、戊○○、邱
    ○銓則擔任車手，依指示將用以聯繫車手取款之行動電話及
    供車手前往領款之車資交予其他車手，或領取被害人遭詐騙
    之款項，再將該筆款項轉交予丁○○或周○辰。而當丁○○將其
    自車手所收受之詐騙款項交予上游後，則可從中抽走3％作為
    報酬。丁○○各與周○辰、己○○、戊○○與本案詐欺集團成員，
    以及與周○辰、邱○銓與本案詐欺集團成員，共同意圖為自己
    不法之所有，基於三人以上共同詐欺取財之犯，分別為下列
    行為：
㈠、本案詐欺集團成員前藉由周○辰指示己○○於105年8月12日凌晨
    4時許，在桃園市○○區○○路000號中壢火車站，將用以聯繫車
    手取款之行動電話及供車手前往領款之車資交予戊○○，再於
    105年8月12日上午8時10分，假冒甲○○兒子撥打電話予甲○○
    ，佯稱：他兒子替人作保，積欠新臺幣（下同）90萬元，如
    不還款，要對他兒子剁手剁腳云云，致甲○○陷於錯誤。甲○○
    遂於同日上午8時30分許至郵局提領現金40萬元後，依指示
    將現金40萬元放置在臺南市安平區永華三街與建平九街口旁
    之舊衣回收箱附近。本案詐欺集團成員見甲○○陷於錯誤並已
    放置現金，旋聯繫戊○○至上址拿取現金，戊○○則於105年8月
    12日上午9時50分許，前往上址取得甲○○放置於該處之現金4
    0萬元得手後，即於同日晚間8時許至桃園市中壢區內之不詳
    地址套房，將現金40萬元交予丁○○及周○辰，丁○○及周○辰當
    場交付酬勞4,000元予戊○○，丁○○再於不詳時、地將該筆40
    萬元交予其上游（真實姓名、年籍不詳之人），並獲得1萬2
    ,000元之報酬。
㈡、本案詐欺集團成員前藉由丁○○指示周○辰於105年8月11日晚間
    某時起至翌日（12日）凌晨某時之間，在桃園市桃園區長沙
    街11號陽明運動公園，將用以聯繫車手取款之行動電話及供
    車手前往領款之車資交予邱○銓，再於105年8月12日上午9時
    許撥打電話予丙○○，以假綁架真詐財之方式訛詐丙○○，致丙○○陷於錯誤。丙○○遂於同日上午9時許，依指示將現金20萬
    元放置在臺南市○○區○○路0段000號大同3C門市附近。本案詐
    欺集團成員見丙○○陷於錯誤並已放置現金，旋聯繫邱○銓至
    上址拿取現金，邱○銓則於同日上午9時後至晚間8時間之某
    時，前往上址取得丙○○放置於該處之現金20萬元得手後，即
    於同日晚間8時許至桃園市中壢區內之不詳地址套房，將現
    金20萬元交予丁○○及周○辰，丁○○及周○辰當場交付酬勞4,00
    0元予邱○銓，丁○○再於不詳時、地將該筆20萬元交予其上游
    （真實姓名、年籍不詳之人），並獲得6,000元之報酬。
二、案經甲○○、丙○○訴由臺北市政府警察局中正第一分局報告臺
    灣桃園地方檢察署檢察官偵查起訴。
    理  由
壹、程序方面
　　按除被告所犯為死刑、無期徒刑、最輕本刑為3年以上有期
    徒刑之罪或高等法院管轄第一審案件者外，於第一次審判期
    日前之準備程序進行中，被告先就被訴事實為有罪之陳述時
    ，審判長得告知被告簡式審判程序之旨，並聽取當事人、代
    理人、辯護人及輔佐人之意見後，裁定進行簡式審判程序，
    刑事訴訟法第273條之1第1項定有明文。經查，被告丁○○所
    犯刑法第339條之4第1項第2款之三人以上共同詐欺取財罪係
    死刑、無期徒刑、最輕本刑為3年以上有期徒刑以外之罪，
    其於本院審理中就被訴事實為有罪之陳述（見本院卷第582
    至583頁、第603頁），經告知簡式審判程序之旨，並聽取公
    訴人、被告之意見後，本院合議庭爰依首揭規定，裁定由受
    命法官獨任進行簡式審判程序（見本院卷第583頁）。是本
    案之證據調查，依同法第273條之2規定，不受同法第159條
    第1項、第161條之2、第161條之3、第163條之1，及第164條
    至170條所規定證據能力認定及調查方式之限制，合先敘明
    。
貳、實體方面
一、事實認定
　　上述犯罪事實，業據被告於本院審理中坦承不諱（見本院卷
    第582至583頁、第603頁），核與證人即告訴人甲○○、丙○○
    於警詢時之指述（見107年度少連偵字第27號卷【下稱少連
    偵27號卷】第76頁及反面、第77頁；少連偵27號卷第74頁及
    反面）相符，並與證人周○辰於警詢、偵訊及本院審理中之
    證述（見107年度少連偵字第26號卷【少連偵26號卷】第7頁
    反面、第9頁及反面、第70頁、第71至72頁、第119至120頁
    、第121頁，本院卷第391至402頁）、證人己○○於警詢、臺
    灣臺南地方法院準備程序及審理中之證述（見少連偵26號卷
    第3頁反面、第139頁、第143頁及反面、第148頁反面至第14
    9頁，少連偵27號卷第55頁及反面）、證人戊○○於警詢及偵
    訊中之證述（見少連偵26號卷第39頁反面至第40頁反面、第
    153頁反面至第154頁、第154頁反面至155頁反面、第157頁
    、第170頁及反面，少連偵27號卷第59頁反面至第60頁反面
    ）、證人邱○銓於警詢及偵訊中之證述（見少連偵26號卷第3
    9頁及反面、第160至161頁、第162頁反面至163頁反面，少
    連偵27號卷第39頁反面至第40頁，少連偵27號卷第98頁反面
    、第99頁反面）一致，足認被告出於任意性之自白與事實相
    符，堪予採認。本案事證明確，被告上開犯行堪予認定，應
    依法論科。
二、論罪科刑
㈠、核被告就犯罪事實一、㈠、㈡所為，均係犯刑法第339條之4第1
    項第2款之三人以上共同詐欺取財罪。
㈡、按共同正犯，本係互相利用，以達共同目的，並非每一階段
    行為，各共同正犯均須參與。而共同實施犯罪行為，在合同
    意思範圍以內，相互利用他人之行為，以達其犯罪之目的，
    原不必每一階段行為均經參與，祇須分擔犯罪行為之一部，
    即應對於全部所發生之結果共同負責（最高法院28年上字第
    3110號判例、72年度台上字第1978、5739號判決意旨參照）
    。另按共同正犯之意思聯絡，原不以數人間直接發生者為限
    ，即有間接之聯絡者，亦包括在內。如甲分別邀約乙、丙犯
    罪，雖乙、丙間彼此並無直接之聯絡，亦無礙於其為共同正
    犯之成立（最高法院77年台上字第2135號判例意旨參照）。
    查被告雖並未實際撥打電話對告訴人甲○○、丙○○實施詐騙，
    然其為本案詐欺集團一員，並將擔任車手之戊○○所領取之甲○○遭騙40萬元款項，及擔任車手之邱○銓所領取之丙○○遭騙2
    0萬元款項，悉數交予其上游，而一般電話詐騙模式，不論
    負責撥打電話詐騙被害人、擔任車手工作負責取款，或將詐
    騙款項交予上游等行為，均係該詐騙集團犯罪計畫不可或缺
    之重要環節，被告就其參與之行為，係與本案詐欺集團其他
    成員間，各自分擔犯罪行為之一部分，經分工合作並相互利
    用他人之行為以達犯罪目的，相互間就詐騙告訴人甲○○、丙○○之行為，具有相互利用之合同意思，分擔犯罪行為，自應
    共同負責。是被告就犯罪事實一、㈠部分之所為，與周○辰、
    己○○、戊○○及其等所屬本案詐欺集團成員間，有犯意聯絡及
    行為分擔，應論以共同正犯。另就犯罪事實一、㈡部分之所
    為，與周○辰、邱○銓及其等所屬本案詐欺集團成員間，亦有
    犯意聯絡及行為分擔，亦應論以共同正犯。
㈢、又按刑法處罰之加重詐欺取財罪係侵害個人財產法益之犯罪
    ，其罪數計算，依一般社會通念，應以被害人數、被害次數
    之多寡，決定其犯罪之罪數（最高法院110 年台上字第4409
    號判決意旨參照）。查被告就犯罪事實一、㈠、㈡所示之犯行
    （即如附表編號一、二所示之罪），2罪間，犯意各別、行
    為互殊、被害人不同，應予分論併罰。
㈣、按成年人教唆、幫助或利用兒童及少年犯罪或與之共同實施
    犯罪或故意對其犯罪者，加重其刑至2分之1，兒童及少年福
    利與權益保障法第112條第1項前段定有明文。查被告與周○
    辰、己○○、戊○○於105年8月12日共同為犯罪事實一、㈠之犯
    行時，其為成年人，周○辰（88年3月生）則為未滿18歲少年
    ；另被告與周○辰、邱○銓於105年8月12日共同為犯罪事實一
    、㈡之犯行時，其為成年人，周○辰（88年3月生）、邱○銓（
    89年2月生）均為未滿18歲少年，然周○辰係吳欣鴻介紹加入
    本案詐騙集團（見少連偵26號卷第23頁），邱○銓則係由周○
    辰介紹加入本案詐欺集團（見少連偵26號卷第39頁），是被
    告與周○辰、邱○銓本不相識，尚難認其瞭解周○辰、邱○銓之
    身家背景或年紀，縱令被告曾與周○辰、邱○銓聯繫或接觸，
    惟其能否單從外貌、身材正確判斷周○辰、邱○銓年紀，已非
    無疑。參以一般詐欺集團組織為逃避查緝指認，成員彼此間
    多半刻意隱匿真實身分，並以代號相稱或以通訊軟體聯繫，
    且經常更換搭配組員，自難認被告對於周○辰、邱○銓為未滿
    18歲之少年，已有認識。本院遍查卷內證據資料，亦無其他
    積極事證足資證明被告就周○辰、邱○銓年紀，確有認識。準
    此，就被告所為犯罪事實一、㈠、㈡之犯行，均無從依兒童及
    少年福利與權益保障法第112條第1項前段規定，各加重其刑
    。起訴意旨認被告所為前開2次犯行，均有兒童及少年福利
    與權益保障法第112條第1項前段規定之適用，容有誤會。
㈤、刑之加重部分
１、按刑法第47條第1項關於累犯加重規定之「應」加重最低本刑
    （即法定本刑加重），於修法完成前，應暫時調整為由法院
    「得」加重最低本刑（即法官裁量加重），法院於量刑裁量
    時，應具體審酌：①前案被告係故意或過失犯罪；②被告前案
    徒刑之執行完畢是否入監執行完畢、是否易科罰金或易服社
    會勞動而視為執行完畢；③前案徒刑執行完畢後5年以內，再
    犯本次犯行係於5年內初期、中期、末期；④被告再犯之後罪
    是否與前罪屬同一罪質、後罪屬重罪或輕罪；⑤為避免與罪
    責原則相悖，基於罪刑相當及雙重評價禁止原則，並慮及行
    為責任應對應於行為不法內涵，行為不法內涵與法益侵害性
    之程度有關等各種因素，綜合判斷累犯個案有無因加重本刑
    致生行為人所受之刑罰，超過其所應負擔罪責之情形，以符
    合罪刑均衡原則及比例原則（司法院釋字第775號解釋意旨
    參照）。
２、經查，被告前曾犯妨害公務執行罪，經本院以103年度壢簡字
    第1772號判決判處有期徒刑2月，於104年3月12日易科罰金
    執行完畢（下稱前案），有前開判決書及臺灣高等法院被告
    前案紀錄表在卷可參（見本院卷第620頁、第630至631頁）
    ，是被告於有期徒刑執行完畢後，5年以內故意再犯本案有
    期徒刑以上之2罪，固為累犯。惟本院審酌被告前案雖於104
    年3月12日執行完畢，然本案三人以上共同詐欺取財罪與前
    案故意犯妨害公務執行罪之犯罪類型及法益種類不具同一或
    類似性，非屬同一罪質，因認本案尚難以被告前曾犯妨害公
    務執行罪之事實，率認其有特別惡性或刑罰感應力薄弱等情
    ，爰依上揭解釋意旨，裁量不予加重本刑。又被告既未依上
    揭累犯之規定加重其刑，自毋庸於主文及據上論斷欄記載累
    犯、論以累犯之規定，併此敘明。
㈥、科刑部分
１、爰審酌被告正值青壯年，不思以合法途徑賺取錢財，竟圖不
    勞而獲，參與本案詐欺集團，並擔任車手頭，行為實值非難
    ，告訴人甲○○、丙○○因遭詐騙而損失之款項各高達40萬、20
    萬元，犯罪所生危害甚鉅，且迄今尚未賠償告訴人2人分文
    ，惟念其犯後業坦認犯行，非無悔意，兼衡被告犯罪之動機
    、目的、手段及其自陳高中肄業之智識程度、小康之家庭經
    濟生活狀況（見少連偵27號卷第6頁）、現在市場搬菜、月
    薪約3萬6,000元（見本院卷第604頁）及素行等一切情狀，
    分別量處如附表編號一、二所示之刑。
２、按數罪併罰，分別宣告多數有期徒刑者，於各刑中之最長期
    以上，各刑合併之刑期以下，定其刑期，但不得逾30年，刑
    法第51條第5款定有明文。乃因刑罰之科處，應以行為人之
    責任為基礎，考量人之生命有限，刑罰對被告造成之痛苦程
    度，係以刑度增加而生加乘效果，而非等比方式增加，如以
    實質累加方式執行，刑責恐將偏重過苛，不符現代刑事政策
    及刑罰之社會功能，故透過定應執行刑程序，採限制加重原
    則，授權法官綜合斟酌被告犯罪行為之不法與罪責程度、各
    罪彼此間之關聯性（如：數罪犯罪時間、空間、各行為所侵
    害法益之專屬性或同一性、數罪對法益侵害之加重效應等）
    、數罪所反應被告人格特性與傾向、對被告施以矯正之必要
    性等，妥適裁量最終具體應實現之刑罰，以符罪責相當之要
    求。因此，法院於酌定執行刑時，應體察法律恤刑之目的，
    為妥適之裁量，俾符合實質平等原則，否則有悖於公平正義
    ，即有裁量權行使不當之違失（最高法院106年度台抗字第1
    77號裁定參照）。本院審酌被告就犯罪事實一、㈠、㈡部分之
    所為，均係犯三人以上共同詐欺取財罪，2罪之犯罪類型相
    同、犯罪時間均為105年8月12日、犯罪之行為態樣與動機相
    似，所侵害之法益並非具有不可替代性或不可回復性之個人
    法益，各罪彼此間之犯罪事實關聯性甚低、責任非難重複程
    度較高、法律規範目的相同，及貫徹刑法量刑公平正義理念
    ，爰就被告上述量處之刑，定其如主文所示之應執行之刑。
三、沒收部分
㈠、按犯罪所得，屬於犯罪行為人者，沒收之；前2項之沒收，於
    全部或一部不能沒收或不宜執行沒收時，追徵其價額，刑法
    第38條之1第1項前段、第3項分別定有明文。
㈡、經查，被告就犯罪事實一、㈠、㈡部分之所為，其於本院準備
    程序及審理中均自承其擔任車手頭所得報酬，係以交予上游
    之詐騙款項的3％為計算，就甲○○遭詐騙部分，其將40萬元交
    予上游後所得報酬為1萬2,000元，而告訴人丙○○遭詐騙部分
    ，其將20萬元交予上游後所得報酬為6,000元（見本院卷第5
    9頁、第604頁），且告訴人丙○○、甲○○分別遭詐騙之20萬元
    、40萬元款項，確均遭被告交予真實姓名年籍不詳之上游，
    業經本院認定如前，是被告就犯罪事實一、㈠、㈡部分之所為
    係分別獲得1萬2,000元、6,000元之報酬，該2筆報酬自均屬
    其犯罪所得，雖未扣案，仍均應依刑法第38條之1第1項前段
    、第3項之規定，分別於被告就犯罪事實一、㈠、㈡部分所犯
    之三人以上共同詐欺取財罪之主文項（即如附表編號一、二
    所示之罪刑）下宣告沒收，且於全部或一部不能沒收或不宜
    執行沒收時，追徵其價額。被告經宣告多數沒收部分，應依
    刑法第40條之2第1項規定，併執行之。
據上論斷，應依刑事訴訟法第273條之1第1項、第299條第1項前
段，刑法第28條、第339條之4第1項第2款、第51條第5款、第38
條之1第1項前段、第3項、第40條之2第1項，刑法施行法第1條之
1第1項，判決如主文。
本案經檢察官乙○○提起公訴，經檢察官黃鈺斐到庭執行職務。
中　　華　　民　　國　　111 　年　　4 　　月　　22　　日
                刑事第六庭    法  官  何啓榮
以上正本證明與原本無異。
如不服本判決應於收受判決後20日內向本院提出上訴書狀，並應
敘述具體理由。其未敘述上訴理由者，應於上訴期間屆滿後20日
內向本院補提理由書(均須按他造當事人之人數附繕本)「切勿逕
送上級法院」。
                              書記官　潘瑜甄　　　　　　
中　　華　　民　　國　　111 　年　　4 　　月　　22　　日
附錄本案論罪法條：中華民國刑法第339條之4第1項第2款
附表：
編號 犯罪事實 所犯罪名、應處之刑及沒收 一 犯罪事實一、㈠ 丁○○犯三人以上共同詐欺取財罪，處有期徒刑壹年肆月。未扣案之犯罪所得新臺幣壹萬貳仟元沒收，於全部或一部不能沒收或不宜執行沒收時，追徵其價額。 二 犯罪事實一、㈡ 丁○○犯三人以上共同詐欺取財罪，處有期徒刑壹年貳月。未扣案之犯罪所得新臺幣陸仟元沒收，於全部或一部不能沒收或不宜執行沒收時，追徵其價額。